【裁判字號】    98,易,1429
【裁判日期】    981208
【裁判案由】    妨害名譽
【裁判全文】
臺灣臺南地方法院刑事判決              98年度易字第1429號
聲  請  人  臺灣臺南地方法院檢察署檢察官
被      告  甲○○
上列被告因妨害名譽案件，經檢察官聲請簡易判決處刑（98年度
偵字第7128號），暨移送併辦（98年度調偵字第905號），本院
認宜適用通常審判程序，判決如下：
    主  文
甲○○犯散布文字誹謗罪，處拘役參拾日，如易科罰金，以新臺
幣壹仟元折算壹日。
    事  實
一、甲○○與丁○○同為臺南市消防局南門義消中隊之義消，因
    懷疑丁○○在網路上撰文攻擊其叔父李文炳，竟意圖散布於
    眾，基於公然侮辱及誹謗之犯意，於民國九十八年二月八日
    凌晨二時四十五分許，在臺南市○○區○○路五段二十一巷
    十二號利用網際網路連線至不特定多數人均得以上網閱覽之
    「臺南市消防局討論區」，以「小雞雞」之暱稱，張貼內容
    為「丁○○、乙○○-你們這些黃家班養的病死狗--在外面
    打著消防隊名義亂來，胡作非為！說一些損壞南門中隊之名
    聲--還有欠廠商一大筆貨款，都不繳，社會上怎麼出現這種
    爛人，還有臉繼續當義消，專收垃圾的地方叫做焚化爐，你
    們知道ㄉ拉」等語之文章，足以貶損丁○○在社會上所保持
    之人格地位及聲譽。嗣於九十八年二月八日丁○○瀏覽上開
    文字後，不甘名譽受損而報警處理，經警循線查獲上情。
二、案經丁○○訴由臺南市警察局第二分局報告臺灣臺南地方法
    院檢察署檢察官偵查後聲請簡易判決處刑暨移送併辦。
    理  由
一、上開犯罪事實，業據被告甲○○坦認屬實，且經告訴人丁○○於警局指訴綦詳。此外，復有臺南市消防局討論區網頁列
    印畫面、臺南市消防局98年2月20日南市消指字第098000130
    80號函及該函檢附之會員資料、中華電信IP位置申請人資料
    影本各一份在卷可資參佐，事證明確，被告犯行洵堪認定。
二、核被告在網路上張貼之文章中謾罵告訴人為病死狗、爛人，
    及暗指告訴人為垃圾，係犯刑法第三百零九條第一項之公然
    侮辱；被告在同一文章中具體指摘告訴人欠廠商貨款不繳，
    及說一些損壞南門中隊之名聲等足以毀損告訴人名譽之文字
    ，係犯同法第三百十條第二項之加重誹謗等罪嫌。被告以一
    在網路上張貼文章之行為，同時公然侮辱及誹謗告訴人，乃
    係一行為觸犯數罪名，為想像競合犯，應依刑法第五十五條
    規定，從較重之加重誹謗罪處斷。聲請簡易判決處刑及併辦
    部分，被告及犯罪事實均相同，為同一案件，本院自應併予
    審理。爰審酌被告僅因私人恩怨，不思以正途排解，動輒上
    網撰文詆毀他人，造成告訴人名譽受到相當程度之損害，殊
    屬不該，惟被告犯後立即坦認犯行，並深表悔意，態度良好
    ，且尚無前科，素行良善等一切情狀，量處如主文所示之刑
    ，並諭知易科罰金之折算標準。
三、聲請簡易判決處刑意旨另以：被告前開所為，同時對乙○○
    構成刑法第三百零九條第一項及同法第三百十條第二項之罪
    。惟：
  (一)按告訴乃論之罪，告訴人於第一審辯論終結前得撤回其告訴
    ，刑事訴訟法第二百三十八條第一項定有明文。又按檢察官
    如以實質上一罪或裁判上一罪起訴，因在訴訟上只有一個訴
    權，基於審判不可分之原則，其一部判決效力及於全部，法
    院如認一部成立犯罪，其他被訴部分不能證明犯罪時，僅能
    為單一主文之有罪判決，其不能證明犯罪之部分，於判決理
    由內說明因係被訴實質上或裁判上一罪，故不另為無罪諭知
    之旨，即為已足，不得強行割裂為一部有罪一部無罪之判決
    （最高法院九十一年台上字第三九八三號判決可資參照）。
  (二)經查：告訴人乙○○告訴被告妨害名譽等案件，聲請簡易判
    決處刑書認係觸犯刑法第三百零九條第一項、同法第三百一
    十條第二項之罪，依同法第三百十四條規定，須告訴乃論。
    茲因告訴人乙○○已具狀撤回告訴，然被告係以一張貼文章
    之行為，同時侮辱及誹謗乙○○及丁○○，是被告對乙○○
    所為之犯行與前揭論罪科刑間，自有想像競合犯之裁判上一
    罪關係，基於審判不可分原則，依上說明，爰不另為不受理
    之諭知，附此敘明。
據上論斷，應依刑事訴訟法第四百五十二條，刑法第三百零九條
第一項、第三百十第二項、第五十五條、第四十一條第一項前段
，刑法施行法第一之一條，判決如主文。
本案經檢察官丙○○到庭執行職務
中    華    民    國    98    年    12    月    8     日
                刑事第五庭    法  官  包梅真
以上正本證明與原本無異。
如不服本判決應於收受本判決後10日內向本院提出上訴書狀，並
應敘述具體理由。其未敘述上訴理由者，應於上訴期間屆滿後20
日內向本院補提理由書狀（均須按他造當事人之人數附繕本）「
切勿逕送上級法院」。
                              書記官  李淑秋
中    華    民    國    98    年    12    月    8     日
附錄本案論罪科刑法條全文
中華民國刑法第309條：
（公然侮辱罪）
公然侮辱人者，處拘役或 3 百元以下罰金。
以強暴犯前項之罪者，處1年以下有期徒刑、拘役或5百元以下罰
金。
中華民國刑法第310條：
（誹謗罪）
意圖散布於眾，而指摘或傳述足以毀損他人名譽之事者，為誹謗
罪，處1年以下有期徒刑、拘役或5百元以下罰金。
散布文字、圖畫犯前項之罪者，處2年以下有期徒刑、拘役或1千
元以下罰金。
對於所誹謗之事，能證明其為真實者，不罰。但涉於私德而與公
共利益無關者，不在此限。


司法院資訊處製作；財團法人民間司法改革基金會備份。
